臺灣板橋地方法院交通事件裁定　　　　100年度交聲字第199號
原處分機關　交通部公路總局臺北區監理所
異　議　人
即受處分人　楊慧萍
上列異議人即受處分人因違反道路交通管理處罰條例案件，對於
交通部公路總局北區監理所於民國99年12月22日所為之處分（原
處分案號：北監營裁字第裁字40-C00000000號），聲明異議，本
院裁定如下：
    主  文
異議駁回。
    理  由
一、原處分意旨略以：新北市政府警察局（改制前為臺北縣政府
    警察局）板橋分局交通分隊員警於民國九十九年十二月九日
    上午十一時四十七分在新北市板橋區（改制前為臺北縣板橋
    市○○○路與華東路口，發現異議人即受處分人楊慧萍所有
    之車牌號碼ＹＬＹ－九九一號重型機車，因「違反處罰條例
    之行為，拒絕停車接受稽查而逃逸」違規，遂依道路交通管
    理處罰條例第六十條、第六十三條第一項規定，裁處罰鍰新
    臺幣（下同）三千元，並記違規點數一點（按：本件原處分
    機關就異議人聲明異議之北監營裁字第裁字40-C00000000號
    號裁決處分移送本院審理，並未就異議人闖紅燈違規部分之
    裁決資料移送審理，故異議人闖紅燈違規部分並非本件審理
    範圍）。異議人則以：伊當時騎乘機車行經板橋區○○路欲
    左轉華東路時，路口是紅燈，故伊先騎乘該機車至待轉區後
    再直行過馬路，但伊通過路口時即發現前方約五十公尺有二
    名員警正攔下一輛機車，該二位員警當時皆背對著伊，並彎
    下身子在盤查該輛機車騎士，伊非常確定員警當時沒有發現
    伊，基於本能立刻趕緊騎車掉頭就走，不知為何會收到罰單
    ；伊當時騎車掉頭離開現場前，二位員警並未發現伊，亦未
    對伊做出任何取締的行為，且若員警於伊騎車掉頭離開後才
    發現伊，在距離五十公尺遠外，伊頭戴安全帽、加速離開現
    場，並背對員警之情況下，試問伊有辦法看到或聽到員警之
    任何取締行為嗎等語，爰聲明異議，請求撤銷原處分。
二、按汽車（含機車，下同）駕駛人，駕駛汽車有違反本條例之
    行為，經交通勤務警察或依法令執行交通稽查任務人員制止
    時，不聽制止或拒絕停車接受稽查而逃逸者，除按各該條規
    定處罰外，處三千元以上六千元以下罰鍰；又汽車駕駛人有
    第六十條第一項之情形者，除依原條款處罰鍰外，並予記違
    規點數一點，道路交通管理處罰條例第第六十條第一項、第
    六十三條第一項第一款分別定有明文。
三、本件異議人楊慧萍固坦承有於上開時間，騎乘其所有之車牌
    號碼ＹＬＹ－九九一號重型機車，行經新北市○○區○○路
    與華東路之交岔路口紅燈左轉之事實，惟否認有原處分機關
    所指「違反處罰條例之行為，拒絕停車接受稽查而逃逸」之
    違規行為，並以前詞置辯。惟查：異議人於上開時間騎乘機
    車，在前揭交岔路口紅燈左轉時為警發現後，拒絕停車接受
    稽查而逃逸之違規事實，業據證人即舉發員警楊松樺於本院
    調查時結證稱：「當時我在板橋四川、華東路口取締交通違
    規，華東路綠燈時，我看到一台機車（指異議人騎乘之車牌
    號碼ＹＬＹ－九九一號重型機車）由（板橋區○○○路紅燈
    左轉往華東路行駛，我就立刻吹哨要做攔查，但這台車馬上
    作左轉往浮洲橋方向行駛，我就用相機把該車照相下來，該
    車車號ＹＬＹ－九九一。」嗣經本院詢問證人楊松樺「異議
    人說警察當時並沒有發現他，是事後依照儀器再去追查車輛
    號碼去開單舉發，有何意見？」其明確證稱：「當天天氣由
    照片可看出天氣很好，我當時也有作攔查的動作，我有用手
    勢叫機車騎士靠邊，也有吹哨音，是異議人沒有受檢停車，
    所以才依據手邊的相機去做採證舉發的動作。我提出的照片
    是當時所拍的照片」等語，並據證人楊松樺提出舉發當時所
    拍攝異議人騎乘上開機車離去現場之照片附卷可稽。又舉發
    警員楊松樺係在場之目擊證人，其到庭以具結擔保供述之真
    實性，且與異議人素不相識，又無嫌隙，應無攀誣異議人之
    理，自不得僅以該證人為本件舉發警員而全盤抹煞其在訴訟
    上所具有目擊證人之資格，其證言自得採為本院裁判之依據
    ；復按交通警察掣單舉發違反道路交通管理處罰條例所列之
    違規事實，本質上為行政處分，係公務員基於職務上之公權
    力，依法就特定之具體事件所為之具公法上效果之單方面行
    政行為，如無形式上顯然之瑕疵可指，基於公務員為公法上
    行為具有公信力之原則，該行政行為當可被推定為真正。若
    謂公務員一切行政行為均需預留證據以證其實，則國家行政
    勢必窒礙難行，準此，刑事訴訟法就犯罪證據所列有關之規
    定與屬於行政秩序罰之交通違規裁罰本質不合之部分，自不
    在準用之列。復徵之本件舉發警員楊松樺為執行交通勤務之
    公務員，其觀察程度自較一般人更為專注，是證人楊松樺於
    本院調查時證述伊當時有對該違規駕駛人吹哨並以手勢指揮
    攔查，要求違規駕駛人靠邊等節，應堪採信。況異議人於提
    出聲明異議及本院調查時亦自承：伊當時頭戴安全帽、加速
    離開現場，並背對員警；當時警察「應該」沒有看到伊等語
    ，顯見異議人騎車離開現場時既背對員警，則其如何得知員
    警當時並未發現該名違規騎士騎車離去現場之情形，並觀之
    舉發現場採證照片，顯示舉發現場當時天氣晴朗且路上車流
    稀少，故異議人於紅燈左轉違規時既已看到員警在現場執行
    交通勤務，而證人楊松樺當時亦有對異議人吹哨並以手勢示
    意停車接受稽查，並參諸上開舉發現場狀況，衡情異議人當
    時應知悉員警對其做出攔停之行為，是異議人闖紅燈後，未
    停車接受稽查而立即騎乘機車加速逃逸離去現場之事實，洵
    堪認定。異議人辯稱舉發員警當時並未發現伊，亦未對其做
    出任何取締之行為等語，委無足採。
四、綜上所述，異議人確於上開時地，有騎乘上開機車違反處罰
    條例之行為，拒絕停車接受稽查而逃逸之違規行為。從而，
    原處分機關依首開道路交通管理處罰條例之規定，就異議人
    上開違規行為，裁處罰鍰三千元，並記違規點數一點，核無
    違誤，應予維持，本件異議人聲明異議，為無理由，應予駁
    回。
據上論斷，應依道路交通管理處罰條例第八十七條第二項，道路
交通案件處理辦法第十八條，裁定如主文。
中    華    民    國   100    年    2     月    9     日
                  交通法庭 法  官  楊 志 雄
以上正本證明與原本無異
如不服本裁定應於送達後五日內向本院提出抗告狀
                           書記官  陳 春 銘
中    華    民    國   100    年    2     月    9     日